臺灣高等法院刑事判決　　　　　　　　 92年度上訴字第497號
　　上　訴　人
　　即　被　告　丙○○原名袁.
　　選任辯護人　黃達元律師
上列上訴人因違反毒品危害防制條例案件，不服臺灣新竹地方法
院89年度訴字第161 號，中華民國91年12月31日第一審判決（起
訴案號：臺灣新竹地方法院檢察署89年度偵字第623 號），提起
上訴，本院判決如下：
    主  文
原判決撤銷。
丙○○運輸第二級毒品，處有期徒刑捌年拾月。
扣案之第二級毒品安非他命拾柒包（合計淨重壹參柒點貳玖公克
）沒收銷燬，包裝（重拾點玖肆公克）沒收。
    事  實
一、丙○○（原名袁丙○○，於民國90年3 月2日更名為丙○○）
    受自稱為「劉益伍」（起訴書誤載為劉益宏）之不詳姓名年
    大路與世界街口，向該男子拿取新臺幣（下同）3 萬元，再
    由丙○○持至新竹縣竹東加油站交予另一不詳姓名年籍之成
    年男子，同時向該成年男子取回第二級毒品安非他命，並願
    意給予丙○○5 千元作為報酬，丙○○為圖此利即基於運輸
    第二級毒品安非他命之犯意，於89年1月27 日由臺北縣鶯歌
    鎮至板橋找不知情之友人乙○○以自小客車載其至新竹市○○路與世界街口處，由該自稱「劉益伍」之男子交付3 萬元
    ，丙○○即持該3 萬元搭乘乙○○所駕之自小客車至新竹縣
    竹東加油站，交給已與「劉益伍」之男子約定好在該處等待
    之另一不詳姓名年籍之成年男子，並自該男子處取得第二級
    毐品安非他命17包（合計淨重137. 29公克，包裝重10.94公
    克），丙○○為避免運送毒品途中被警查獲，乃將之藏置於
    其內褲內，繼續搭乘乙○○之自小客車將上揭第二級毒品安
    非他命運輸至新竹市○○路143號前，等待要交予該自稱「
    劉益伍」之男子，惟於89年1月28日1時40分許，因警接獲檢
    舉前往查獲，並在丙○○之內褲內發現前揭第二級毒品安非
    他命17包。
二、案經新竹市警察局第一分局報請臺灣新竹地方法院檢察署檢
    察官偵查起訴。
    理  由
一、訊據上訴人即被告丙○○固不否認於前揭時地經警在其內褲
    查獲安非他命之情不諱，但矢口否認有何運輸毒品犯行，辯
    稱：查獲之安非他命係伊以3 萬元向一劉姓之人買來供己吸
    用，並未幫別人拿取，警偵訊筆錄係警察叫伊那樣講就沒事
    才那樣講云云。
二、惟查：
  (一)被告於警詢、偵查中訊問筆錄分別在89年1月28日至89年2月
    29日所製作（警詢筆錄誤繕為88年），均在92年1月14日修
    正刑事訴訟法施行前已繫屬之案件，並係依法定程序進行之
    訴訟程序，依刑事訴訟法施行法第7條之3規定，其效力不受
    影響，是該訊問筆錄，均有證據能力，核先敘明。
  (二)上揭事實業據被告丙○○於警、偵訊中供承甚詳（見89年偵
    字第623號卷第3-5頁、第15-16、24-26頁、第43頁背面-45
    頁），並有第二級毒品安非他命17包扣案可證。而上揭毒品
    經送法務部調查局鑑定結果，均係甲基安非他命，合計淨重
    137.29公克，包裝重10.94 公克等情，亦有該局89年4月12
    日（89）陸(一)字第89022635號檢驗通知書一份在卷足稽（見
    原審卷第一宗第38頁）。而警訊筆錄內容確係依被告實際供
    述內容而記載，警員並未叫被告要陳述係受自稱「劉益宏」
    之男子委託而代為取回安非他命等情，亦據證人即查獲警員
    陳彥文及覃陽民於原審調查時結證述在卷（見原審卷第一宗
    第21、22、138、139頁），且該警詢錄音帶經本院勘驗結果
    核與警詢筆錄記載相符，有本院勘驗筆錄在卷可稽（見本院
    卷第73頁）。再運輸第二級毒品之法定刑為無期徒刑或7 年
    以上有期徒刑，顯為重罪，果警員為求績效，而強迫被告供
    述如上，衡情警員自可強逼被告直接承認運輸第二級毒品安
    非他命之重罪，並製作被告坦承知悉所運輸者為第二級毒品
    安非他命，且已完成交款及取回毒品等運輸行為之警訊筆錄
    ，又豈會製作內容為被告供述並不知悉所攜帶物品為第二級
    毒品安非他命，而以為是減肥藥之警訊筆錄？（見偵查卷第
    3 頁背面）況證人陳彥文及覃陽民等前與被告並不相識，若
    非被告確有上揭犯行，渠等焉須特意羅織如此犯罪事實誣陷
    被告，甚而甘冒遭訴追刑法偽證罪之風險，於原審調查時仍
    蓄意誣攀被告之理？再被告雖辯稱警察蓄意羅織並不存在之
    上情，並向其佯稱如此陳述就會沒事，是以其才如此供述云
    云，然被告被警移送至臺灣新竹地方法院檢察署，經檢察官
    訊問後，係以被告涉犯毒品危害防制條例第5條第2項意圖販
    賣而持有第二級毒品安非他命之罪嫌，所犯最輕本刑為5 年
    以上有期徒刑之罪為由向原審聲請羈押，經原審訊問後，亦
    以此理由，且有羈押之必要，裁定羈押，是以至此被告已知
    依警察所言供述將會沒事一節已非屬實，則其又何以在歷次
    偵訊時如其所辯般照警察所交代的陳述係向自稱「劉益伍」
    之男子拿取3 萬元，送交不詳姓名年籍之成年男子後拿回第
    二級毒品安非他命，而在被查獲地點等待交付予自稱「劉益
    伍」之男子等語？是被告所辯警偵訊筆錄是警察叫伊那樣講
    云云，要係卸責之詞，不足採信。
  (三)又被告雖一再辯稱扣案之安非他命係供己施用，當時每天都
    會施用安非他命，大都施用二十幾次，平均為4 公克，多的
    時候達5、6公克云云。然按用藥時間在五年至十年之嚴重濫
    用者，一天之甲基安非他命注射量可達一公克以上，常併用
    酒精、吸膠或鎮定劑等，大多嚴重影響工作及其生活品質。
    在精神上，通常大劑量重複用藥者比較容易呈現類似精神分
    裂症狀。‧‧‧使用甲基安非他命每次超過0.5 公克面無中
    毒症狀者，其前提必須為長期使用已產生耐藥性，否則一般
    人在此種高劑量使用情形下，會因過量造成中毒而死亡等情
    ，有法務部法醫研究所90年3月5日法醫所90清字第0346號函
    一份在卷足參，而被告於毒品施用期間尚從事臨時工之情，
    業據被告自承在卷，且觀被告為警查獲時，對警察之偵查程
    序均能充分瞭解，參以被告於本件為警查獲後，因施用第二
    級毒品安非他命之犯行，亦經臺灣新竹地方法院檢察署檢察
    官聲請經原審裁定送勒戒處所施以觀察、勒戒，並經執行觀
    察、勒戒結果係無繼續施用毒品之傾向，而經檢察官為不起
    訴處分等情，有本院被告全國前案紀錄表及全國施用毒品案
    件紀錄表各一份附卷足參，足見被告雖有施用毒品尚未至嚴
    重濫用具有耐藥性之程度至明。再一天之安非他命之施用量
    如果超過1 公克以上，即已嚴重影響其工作及生活品質，又
    何能如被告所辯每日施用量可達4 公克，甚且達5、6公克以
    上？而毒品屬違禁品向來物稀價昂，被告既無法於短時間內
    施用如此多量之安非他命，又如何能為供己施用而於短時間
    一次購入如此多量之安非他命？足見其所供已違常理而無足
    採信。
  (四)再據被告於原審供稱：之前一次大都買1兩到2兩等情，足見
    被告並非購買毒品之大盤商，而88年下半年國內毒品買賣平
    均交易價格，中盤量每公斤交易價格最高為239 萬元，最低
    為120萬元，小盤商每公斤交易價格最高為450萬元，最低為
    269萬元；89年上半年中盤商每公斤交易價格最高為197萬元
    ，最低為111萬元，小盤商每公斤交易價格最高為441萬元，
    最低為225 萬元等情，有法務部調查局90年11月5日（九十）
    緝(三)字第9007249 號函一份附卷足參，是以縱認被告係以中
    盤商最低價格買進安非他命，每公克尚且需1 千餘元，而本
    件扣案之安非他命總重為137.29公克，換算結果其價值達十
    餘萬元，被告又何能以其所供述之3 萬元之低價購得如此數
    量之安非他命？益徵被告上開所辯均係事後卸責之詞，不足
    採信。至被告於警偵訊中固亦供述：該自稱「劉益伍」之男
    子拿3 萬元要伊交給在竹東加油站之該成年男子，後亦如此
    交付，對方就把這些安非他命交給伊等語，然被告自始至終
    均係供述：「劉益伍」拿3 萬元叫伊交給在竹東加油站之男
    子等語，從未供述該3 萬元即是扣案之安非他命相對應之代
    價，則自稱「劉益伍」之男子或因之前已交付部分價款，或
    因日後再交付部分款項，抑或其他原因，故而委託被告前往
    此次拿取扣案之安非他命，僅需交付3 萬元予該不詳姓名年
    」之男子委託被告拿回扣案之安非他命時所交付之3 萬元即
    係這些安非他命相對應之代價之認定，自不待言。
  (五)又該自稱「劉益伍」之男子既係欲向他人拿取毒品，且數量
    不少，為免被警發覺，自當竭盡一切遮掩方式，以期能達到
    目的而不致陷於被警追緝之處境，是以自稱「劉益伍」之男
    子於案發當時雖人在新竹，然為免被察覺，仍願以5 千元之
    代價委由被告從事上揭運輸第二級毒品安非他命之犯行，亦
    與常情相符，是被告為圖得5 千元之利而為之運輸毒品之犯
    意，亦可認定。
  (六)末查，證人乙○○雖於原審證稱：當時被告有打電話，並告
    知有聯絡一個朋友在一個地方等，且指示伊到那個地方，到
    了那裡，一個男子上車，警察就來了等語（見原審卷第二宗
    第68頁背面、第69頁），而被告雖先則供稱：是甲○○打電
    話來說要搭便車，所以約在那裡云云（見原審卷第一宗第13
    7 頁），嗣改稱：是甲○○說要拿取安非他命，是以約好在
    該處云云（見原審卷第一宗第200、202頁），前後供述不一
    ，然不論案外人甲○○確曾前往被查獲地點並坐上證人乙○○所駕駛前揭自小客車一節，並不當然即可排除被告確係和
    自稱「劉益伍」之男子約在該處拿取扣案之安非他命，自不
    待言。又證人乙○○雖於本院證稱：在新竹市○○路未看到
    有一男子交3 萬元給被告，不知道在加油站有一男交17包東
    西給被告等語（見本院卷第144 頁），惟雖證人乙○○於本
    院為交互詰問時多以「不曉得」、「不知道」、」「忘記了
    」回答，顯見對本案之事實已因時間久遠而記憶糢糊，自亦
    難採為有利被告之認定。
  (七)綜上，被告受自稱「劉益伍」男子之託，自新竹市前往竹東
    拿取安非他命多達137.29公克，並將安非他命欲送回新竹市
    交予「劉益伍」即可獲得5 千元之報酬，其顯有運輸毒品之
    犯意，本件事證已臻明確，被告上開所辯，要係卸責之詞，
    委無可採，犯行可以認定，應予依法論科。
三、查被告丙○○犯本件運輸第二級毒品犯行後，毒品危害防制
    條例業於93年1月9日修正施行，修正前及修正後之毒品危害
    防制條例第4條第2項關於運輸第二級毒品罪之刑度均為「無
    期徒刑或7年以上有期徒刑，得併科7百萬元以下罰金」，並
    未變更，本件應依修正後毒品危害防制條例處斷。核被告丙○○所為，係犯修正後毒品危害防制條例第4條第2項之運輸
    第二級毒品罪。公訴人認被告係犯修正前毒品危害防制條例
    第8條第2項、第4 項之轉讓第二級毒品安非他命未遂罪，係
    以被告既係受自稱「劉益伍」之男子委託取貨，尚難認被告
    係為自稱「劉益伍」之男子運輸毒品為據。然按修正前毒品
    危害防制條例第8 條所稱之轉讓，應指基於讓與毒品之意思
    ，無償將所有之毒品轉予他人取得所有權而言。次查本件被
    告既係出於受自稱「劉益伍」之男子之委託，為賺取5 千元
    之代價，而將自稱「劉益伍」之男子所交付之3 萬元取交予
    一不詳姓名年籍之成年男子，並同時取回本案扣案之第二級
    毒品安非他命，且運輸至被查獲地等待交付予自稱「劉益伍
    」之男子，則被告對其間持有之毒品應無所有之意思存在，
    被告亦非將毒品之所有權由自己移轉予自稱「劉益伍」之男
    子，自尚難認被告構成轉讓毒品罪名，公訴人認被告所為係
    犯轉讓第二級毒品未遂罪，尚有未洽，惟起訴事實相同，爰
    依法變更起訴法條。又被告持有第二級毒品進而運輸，持有
    毒品之低度行為應為運輸之高度行為所吸收，不另論持有第
    二級毒品罪。
四、原審對被告論罪科刑，固非無見，然查：按修正後毒品危害
    防制條例第19條第1 項關於沒收之規定，乃政府為防制毒品
    危害，維護國民身心健康，所設之特別規定，採義務沒收主
    義。故凡犯同條例第4條至第9條、第12條、第13條或第14條
    第1項、第2項之罪者，其供犯罪所用之物或因犯罪所得之財
    物，均需諭知沒收之，且不以專供犯罪之用為限，法院並無
    審酌之餘地。而毒品之外包裝有防止毒品裸露、逸出及潮濕
    之功用，並便於攜帶及運輸，其係供販賣、運輸毒品所用之
    物，至為顯然。原判決扣案之安非他命，經送檢驗，其鑑驗
    單位，將該毒品外包重量載明於鑑驗通知書中（見原審卷第
    一宗第38頁），其包裝依法即應予以沒收（參照最高法院93
    年度台上字第1015號判決）。且修正後毒品危害防制條例第
    18 條第1項規定，得諭知沒收銷燬者，以查獲之第一、二級
    毒品及專供製造或施用第一、二級毒品之器具為限，而不及
    於毒品之外包裝（參照最高法院88年度台上字第5032號、91
    年度台上字第2062號、92年度台上字第1275號、92年度台上
    字第1288號判決），原判決竟就毒品安非他命之外包裝一併
    諭知沒收銷燬，自有未合。
五、被告上訴意旨，以該毒品係供己施用無運輸之意思為由，指
    摘原判決不當，雖無理由，惟原判決既有上開可議之處，自
    應由本院將原判決撤銷改判。爰審酌被告所運輸之第二級毒
    品安非他命之數量有17包之多（合計淨重137.29公克，包裝
    重10.94 公克），數量顯屬可觀，並參酌被告犯罪之目的、
    動機、手段、所生危害，所運輸之安非他命尚未流入市面即
    被查獲，被告犯後態度及其他一切情狀，量處有期徒刑八年
    十月，以資懲儆。扣案之安非他命17包（合計淨重137.29公
    克），應依修正後毒品危害防制條例第18條第1 項前段沒收
    銷燬之。毒品之「外包裝」（重10.94 公克），既係用於包
    裹毒品，防其裸露、潮濕，便於攜帶運輸，屬被告所有供運
    輸毒品所用之物，應依毒品危害防制條例第19條第1 項之規
    定宣告沒收之。
據上論斷，應依刑事訴訟法第369條第1項前段、第364條、第299
條第1項前段、第300條，毒品危害防制條例第4條第2項、第18條
第1項前段、第19條第1項，判決如主文。
本案經檢察官林炳雄到庭執行職務。
中　　華　　民　　國　　94　　年　　2 　　月　　23　　日
　　　　　　　　　刑事第十三庭  審判長法　官  劉景星
                                      法  官  陳博志
                                      法  官  李春地
以上正本證明與原本無異。
如不服本判決，應於收受送達後十日內向本院提出上訴書狀，其
未敘述上訴之理由者並得於提起上訴後十日內向本院補提理由書
（均須按他造當事人之人數附繕本）。
                                      書記官  柳秋月
中　　華　　民　　國　　94　　年　　2 　　月　　24　　日
附錄：本案論罪科刑法條全文   毒品危害防制條例第4條第2項
毒品危害防制條例第4條
製造、運輸、販賣第 1級毒品者，處死刑或無期徒刑；處無期徒
刑者，得併科新臺幣一千萬元以下罰金。
製造、運輸、販賣第 2級毒品者，處無期徒刑或七年以上有期徒
刑，得併科新臺幣七百萬元以下罰金。
製造、運輸、販賣第 3級毒品者，處五年以上有期徒刑，得併科
新臺幣五百萬元以下罰金。
製造、運輸、販賣第 4級毒品者，處三年以上十年以下有期徒刑
，得併科新臺幣三百萬元以下罰金。
製造、運輸、販賣專供製造或施用毒品之器具者，處一年以上七
年以下有期徒刑，得併科新臺幣一百萬元以下罰金。
前五項之未遂犯罰之。
